# 请教陈版主关于回购股份导致股权比例上升的问题

提问人：lozenge 时间：2013-03-20 23:02:25
2011 年 1 月 1 日S公司对取得D公司30%股权，以现金支付对价 1400 万元，D公司该日净资产公允价值为 4000 万，S公司确认长期股权投资成本 1400 万（其中含商誉 200 万元）。D公司 2011 年度取得净利润 2000 万元，无其他净资产变动情况， 2011 年 12 月 31 日注册资本 1000 万，净资产为 6000 万。 2011 年 12 月 31 日，S公司对D公司确认投资收益 600 万元，S公司对D公司长期股权投资账面价值为2000 万元，其中成本 1400 万元，损益调整 600 万元。 2012 年 1 月 1 日，D公司对部分股东（S公司未实施回购）按 8 元/股回购 200 万股，减少净资产 1600 万元，S公司对D公司持股比例由30%上升至37.5%（300/800=37.5%）,当日完成所有交易及工商变更。请问陈版主及各位大大，①是否需按新增投资计算长期股权投资？②新增投资比例7.5%对价是多少，如何确认这部分长期股权初始成本？③原持股比例对应的长期投资如何调整？ 如何按会计准则讲解所述进行计算？——“投资单位对被投资单位的持股比例增加，如新增投资，但被投资单位仍然是投资单位的联营企业或合营企业时，投资单位应当按照新的持股比例对投资继续采用权益法进行核算。在新增投资日，如果新增投资成本大于按新增持股比例计算的被投资单位可辨认净资产公允价值份额，不调整长期股权投资成本；如果新增投资成本小于按新增持股比例计算的被投资单位可辨认净资产公允价值份额，应按该差额，调整长期股权投资成本和营业外收入。在新增投资日，该项长期股权投资取得新增投资时的原账面价值与按增资后持股比例扣除新增持股比例后的持股比例计算应享有的被投资单位可辨认净资产公允价值份额之间的差额，应当调整长期股权投资账面价值和资本公积。”

回答人：chenyiwei
回复 lozenge 的帖子
首先要指出：你所引用的《讲解 2010 》第 43 页内容在第二版修改时已经被删除。实际操作中并不照此执行。（此问题已经在本版面上反复提示，请务必注意）
就你所说的案例而言， 2012 年 1 月 1 日的减资可以理解为一种特殊的权益比例增加：首先S公司向D公司的其余股东以每股 8 元价格购入其所持有的7.5%股份，总价 600 万元（购买后占实收资本份额为 375 万）；然后D公司向其全体股东按调整后的股权比例支付减资款合计 1600 万元，减少实收资本 200 万，其中A公司分得 600 万元，对应减少实收资本份额 75 万。即分解为收购股权和收回减资款两笔交易分别处理。你可以试试看。其要点是：由于收购价格（每股 8 元）不同于收购前的每股净资产（每股 6 元），因此收购后所享有D的净资产份额会发生变动；第二步减资时，所减少的净资产份额应按加权平均法计算，与第一步中增加享有的净资产份额也是不同的。